【裁判字號】    97,交易,267
【裁判日期】    970530
【裁判案由】    業務過失傷害
【裁判全文】
臺灣臺中地方法院刑事判決             97年度交易字第267號
公  訴  人  臺灣臺中地方法院檢察署檢察官
被      告  乙○○
選任辯護人  楊永吉  律師
上列被告因業務過失傷害案件，經檢察官提起公訴（96年度調偵
字第300 號），本院判決如下：
    主  文
本件公訴不受理。
    理  由
一、公訴意旨略以：被告受僱統一速達股份有限公司擔任貨運駕
    駛，以駕駛為業務，其於民國95年8 月31日11時30分許，駕
    駛車號170-JQ號小貨車，沿臺中市○○○街往博館東街方向
    行駛，行經英才路及博館一街路口時，見博館一街方向交通
    號誌為紅燈，而英才路口方向交通號誌為綠燈轉黃燈，原應
    注意車前狀況，且隨時採取必要之安全措施，及遵守燈光號
    誌。依當時情形，無不能注意情事，竟疏未注意，貿然闖紅
    燈而進入上開路口。適被害人丙○○騎乘車號OBM- 600號機
    車，沿臺中市○○路往西屯路方向行駛，亦行經上開路口，
    2 車發生相撞，致被害人丙○○人車倒地，受有腦部言語中
    樞神經損傷失語症等重傷害等語。因認被告涉犯刑法第284
    條第2 項後段之業務過失重傷害罪嫌云云。
二、按告訴乃論之罪，其告訴應自得為告訴之人知悉犯人之時起
    ，於六個月內為之；又告訴乃論之罪，未經告訴或已逾告訴
    期間者，應諭知不受理之判決，並得不經言詞辯論為之，刑
    事訴訟法第237 條第1 項、第303 條第3 款及第307 條，分
    別定有明文。次按被害人之法定代理人或配偶，得獨立告訴
    ；又告訴乃論之罪，無得為告訴之人或得為告訴之人不能行
    使告訴權者，該管檢察官得依利害關係人之聲請或依職權指
    定代行告訴人。刑事訴訟法第233 條第1 項、第236 條第1
    項亦有明文。經查：
  (一)被害人丙○○之女甲○○於96年2 月12日至臺中市警察局第
    二分局報案指稱：丙○○於95年8 月31日11時30分許，在臺
    中市○區○○路與博館一街騎乘車號OBM-600 號自小客車，
    與被告所駕駛之170-JQ號小貨車發生車禍，導致丙○○受傷
    。…因丙○○車禍傷及頭部，急救後已經喪失行為能力，所
    以我父親無法前來分隊製作筆錄。…我替我父親丙○○提出
    告訴等語甚詳（詳警卷5 、6 頁）。是以，甲○○於96年2
    月12日向臺中市警察局第二分局報案時，係向警方人員表示
    ：「我」替我父親提出告訴等語，足見甲○○係以自己名義
    獨立提出告訴，應可認定。而其為被害人丙○○之女，依上
    開法條意旨，尚不得以被害人之女名義，獨立提出告訴。是
    甲○○於96年2 月12日對被告提出告訴，難認合法。至於被
    害人丙○○之妻莊陳秀香於96年4 月19日臺中市警察局第二
    分局調查時供稱：當時我請（授權）甲○○對被告提出告訴
    。當時我女兒甲○○與警方製作筆錄時，我有在場旁聽（警
    方於製作筆錄前告知我，提告為我本人較適合，但是我仍請
    我女兒代為提告）等語甚詳（詳核退卷7 頁）。甲○○於上
    開警詢時，係以「被害人之女」名義獨立提出告訴，而非以
    莊陳秀香代理人名義，代理莊陳秀香提出告訴，已如前述。
    況且，縱認莊陳秀香於96年2 月12日確已委託甲○○提出告
    訴，則遍查全卷，未見莊陳秀香委任甲○○提出告訴之委任
    狀在卷。依刑事訴訟法第236 條之1 規定：「告訴，得委任
    代理人行之。…前項委任應提出委任書狀於檢察官或司法警
    察官，並準用第28條及第32條之規定」，應認莊陳秀香委任
    甲○○代理提出告訴之意思，僅保留於心中，而未依法定程
    式，向檢察官或司法警察官提出委任狀甚明。依此，甲○○
    於96年2 月12向臺中市警察局第二分局提告時，難認已合法
    受莊陳秀香委任，併此說明。
  (二)又莊陳秀香於96年5 月16日檢察官訊問時指稱：告乙○○過
    失傷害丙○○，目前他很嚴重，有中度失智、失語的狀態等
    語甚詳（詳偵卷(一)7 頁）。然莊陳秀香於95年8 月31日其夫
    丙○○與被告發生車禍時，已明知被告為肇事者，迄96年5
    月16日始以被害人配偶名義，獨立提出告訴，其告訴顯逾6
    個月，應已逾期。
  (三)此外，被告於肇事時，被害人丙○○之配偶莊陳秀香仍健在
    ，且無不能行使告訴權之情形，依前揭法條說明，檢察官於
    96年12月18日訊問期日指定甲○○為代行告訴人，並非合法
    。甲○○於96年12月18日，亦不得以告訴代理人地位提出告
    訴，附此說明。
三、綜上所述，被告被訴刑法第284 條第2 項後段業務過失重傷
    害罪嫌，依同法第287 條規定，須告訴乃論。惟甲○○不得
    以被害人之女名義，獨立提出告訴，其告訴不合法；又莊陳
    秀香未於6 個月內以被害人配偶地位獨立提出告訴，其告訴
    逾期；且檢察官指定甲○○為代行告訴人，亦非合法，均詳
    前述。準此，甲○○及莊陳秀香告訴被告涉犯刑法第284 條
    第2 項後段之業務過失重傷罪嫌，有刑事訴訟法第303 條第
    3 款事由，爰不經言詞辯論，逕為諭知不受理之判決。
據上論斷，應依刑事訴訟法第284 條之1 、第303 條第3 款、第
307 條，判決如主文。
中    華    民    國    97    年    5     月    30    日
                  刑事第十六庭  法  官  柯志民
上正本證明與原本無異。
如不服本判決，應於收受送達後10日內向本院提出上訴書狀（應
敘述具體理由並附繕本）。
上訴書狀如未敘述理由，應於上訴期間屆滿後20日內補提理由書
於本院。
                                書記官  賴亮蓉
中    華    民    國    97    年    5     月    30    日


司法院資訊處製作；財團法人民間司法改革基金會備份。
